最高法院刑事判決　　　　　　　九十四年度台非字第二一七號
　　上 訴 人　最高法院檢察署檢察總長
　　被　　告　甲○○
　　　　　　　　　　　之12號（現在台灣基隆監獄執行）
上列上訴人因被告違反毒品危害防制條例案件，對於台灣高等法
院中華民國九十三年五月二十五日第二審確定判決（九十三年度
上訴字第八四八號，起訴案號：台灣宜蘭地方法院檢察署九十年
度偵字第二四六五號），認為違法，提起非常上訴，本院判決如
下：
    主  文
原判決關於罪刑部分撤銷。
甲○○轉讓第一級毒品，處有期徒刑壹年陸月。轉讓第一級毒品
所得新台幣伍仟元沒收之，如全部或一部不能沒收時，以其財產
抵償之。
    理  由
非常上訴理由稱：「按受有期徒刑之執行完畢，或受無期徒刑或
受有期徒刑一部之執行而赦免後，五年以內再犯有期徒刑以上之
罪者，始為累犯，刑法第四十七條定有明文。又累犯為法律上加
重事由之一，且採絕對制，故其犯罪是否累犯，法院應依職權調
查之，如未調查，遽予判決，即屬當然違背法令。復按所謂執行
完畢，如為二以上有期徒刑併執行者，依刑法第七十九條第一項
、第七十九條之一第一項、第三項規定，其假釋所定最低應執行
之期間，合併計算之，其所餘刑期亦應合併計算，必於該期間內
，未經撤銷假釋，其未執行之刑，始以已執行論。犯二以上之罪
受有期徒刑合併執行，並合併計算其最低執行期間而獲准假釋，
其假釋之範圍應包括所犯之該數罪，即不論假釋開始其中一罪是
否已執行期滿，在假釋期間內，所犯數罪之徒刑均應認為尚未執
行完畢，必假釋期滿未經撤銷，而於五年內再犯有期徒刑之罪者
，始構成累犯。本件被告甲○○於：一、民國八十四年九月間、
同年十一月十四日、八十五年二月三日等期間因違反槍砲彈藥刀
械管制條例、麻醉藥品管理條例及竊盜等罪，經宜蘭地方法院以
八十四年度易字第一○六一號、八十五年度易字第四五、三四七
號分別判處有期徒刑四月、六月、三月確定，嗣經該院以八十五
年度聲字第八一二號裁定應執行刑有期徒刑十一月。復於八十五
年一月三十日至三月二十五日因違反麻醉藥品管理條例，亦經該
院以八十五年度易字第五○四號判處有期徒刑七月確定，接續前
開案件合併執行有期徒刑一年六月，於八十五年三月二十五日入
監執行，八十六年一月二十四日因合併計算假釋出獄，惟其於假
釋期間更犯罪，經撤銷假釋，執行殘刑七月九日，至八十七年十
一月十六日殘刑執行完畢，此有上開宜蘭地方法院刑事卷宗、同
院檢察署八十五年度執更字第三五二號、八十五年度執字第七六
四號、八十六年度執更字第五七號、八十七年度執更字第二號卷
暨所附檢察官指揮書及同署八十六年度執護字第四十六號卷可稽
。二、於假釋期間之八十六年一月二十五日至六月五日上午，因
違反麻醉藥品管理條例，經台灣高等法院以八十六年度上易字第
六七二八號判處有期徒刑九月，及於八十六年六月五日下午，持
有毒品海洛因，經宜蘭地方法院以八十六年度訴字第二八八號判
處有期徒刑二年二月分別確定，嗣由台灣高等法院以八十七年度
聲字第五三三號裁定應執行刑二年十月。又因偽造文書及違反槍
砲彈藥刀械管制條例二罪，經台灣宜蘭地方法院以八十六年度易
字第一○九五號及八十八年度訴字第一九三號各判處有期徒刑七
月及三月，接續上開撤銷假釋之殘刑後執行，至八十九年十一月
八日合併計算再假釋出獄，縮刑期滿日為九十一年四月二十三日
，此有台灣高等法院八十七年度聲字第五三三號、宜蘭地方法院
上開等卷宗、宜蘭地方法院檢察署八十七年度執緝字第八八號、
執更字第二一七號、執字第六○五號、八十九年度執字第四八號
等卷宗暨所附之檢察官指揮書及八十九年度執更字第三四一號、
執護字第一九五號等卷可稽。三、被告於第二次假釋期間之九十
年四、五月間，再犯本件犯行，是被告於犯本件之罪時，因接續
合併執行之關係，八十四年九月間、八十四年十一月十四日、八
十五年二月三日、八十五年一月三十日起至八十五年三月二十五
日，所犯之罪被判處有期徒刑之刑期，並未於八十七年十一月十
六日執行完畢，非為累犯，原判決疏未查明，誤以為該等案件已
執行完畢，再犯本案之罪而以累犯論處，其判決顯然有適用法則
不當之違背法令，案經確定，且對被告不利。爰依刑事訴訟法第
四百四十一條、第四百四十三條提起非常上訴，以資糾正」等語
。
本院按判決適用法則不當者，為違背法令，刑事訴訟法第三百七
十八條定有明文。又依刑法第四十七條規定，累犯之成立，必須
曾受有期徒刑之執行完畢，或受無期徒刑或有期徒刑一部之執行
而赦免後，五年以內再犯有期徒刑以上之罪者，始足當之。且刑
法第七十九條之一第一項規定「二以上徒刑併執行者，第七十七
條所定最低應執行之期間，合併計算之」；同條第三項規定「依
第一項規定合併計算執行期間而假釋者，前條第一項規定之期間
，亦合併計算之」。則在合併執行之情形，經許其假釋出獄者，
其報請許可假釋所須最低應執行之期間，既合併計算，且假釋期
間（即殘刑期間），亦合併計算之，其期間即無從區分。從而，
不論假釋出獄前所執行之期間是否已逾其中一罪之刑期，亦不論
嗣後其假釋有無被撤銷，在假釋期間內，均應認為尚未執行完畢
。其於執行逾其中一罪之刑期後五年內之假釋期間，再犯有期徒
刑以上之罪者，不應論以累犯。被告甲○○於八十四年九月間、
同年十一月十四日、八十五年二月三日先後因違反槍砲彈藥刀械
管制條例、麻醉藥品管理條例及竊盜等罪，分別經台灣宜蘭地方
法院以八十四年度易字第一○六一號、八十五年度易字第四五、
三四七號判處有期徒刑四月、六月、三月確定，並經該院以八十
五年度聲字第八一二號裁定定其應執行刑為有期徒刑十一月。被
告復於八十五年一月三十日至同年三月二十五日因違反麻醉藥品
管理條例，經同一法院以八十五年度易字第五○四號判處有期徒
刑七月確定，接續前開案件合併執行有期徒刑一年六月，於八十
五年三月二十五日入監執行，八十六年一月二十四日因合併計算
假釋出獄，惟其於假釋期間更犯罪，經撤銷假釋，執行殘刑七月
九日，應至八十七年十一月十六日刑滿，此有上開台灣宜蘭地方
法院刑事案卷、台灣宜蘭地方法院檢察署八十五年度執更字第三
五二號、八十五年度執字第七六四號、八十六年度執更字第五七
號、八十七年度執更字第二號、八十六年度執護字第四六號卷及
所附檢察官執行指揮書可按。而被告於上開假釋期間之八十六年
一月二十五日至同年六月五日，因施用安非他命，經台灣高等法
院以八十六年度上易字第六七二八號判處有期徒刑九月，另於同
年六月五日，因持有毒品海洛因，經台灣宜蘭地方法院以八十六
年度訴字第二八八號判處有期徒刑二年二月分別確定，嗣由台灣
高等法院以八十七年度聲字第五三三號裁定定其應執行刑二年十
月。又因偽造文書及違反槍砲彈藥刀械管制條例二罪，經台灣宜
蘭地方法院以八十六年度易字第一○九五號及八十八年度訴字第
一九三號各判處有期徒刑七月及三月，經接續上開撤銷假釋之殘
刑後執行，至八十九年十一月八日合併計算再次假釋出獄，其縮
刑期滿日為九十一年四月二十三日，亦有台灣高等法院八十七年
度聲字第五三三號、台灣宜蘭地方法院上開刑事案卷、台灣宜蘭
地方法院檢察署八十七年度執緝字第八八號、執更字第二一七號
、執字第六○五號、八十九年度執字第四八號、執更字第三四一
號、執護字第一九五號等執行案卷及所附檢察官執行指揮書足憑
。原確定判決認定被告係於該第二次假釋期內之九十年四、五月
間，以新台幣五千元之價格，將其購得第一級毒品海洛因以原價
轉讓予唐婷琪施用等情，依首揭說明，因其先前所犯上開罪名接
續合併執行之關係，不能認已於八十七年十一月十六日執行完畢
。乃原確定判決誤認被告前於八十四、八十五年間所犯違反槍砲
彈藥刀械管制條例、麻醉藥品管理條例及竊盜罪於上開第一次假
釋經撤銷，執行殘刑後，已於八十七年十一月十六日執行完畢，
因而撤銷第一審所為科刑之判決，經比較九十二年七月九日修正
、九十三年一月九日施行之毒品危害防制條例，適用修正後裁判
時之毒品危害防制條例第八條第一項、第十九條第一項，刑法第
十一條前段、第二條第一項前段及第四十七條規定，論以轉讓第
一級毒品罪，並認係累犯，而加重其刑，自有判決適用法則不當
之違法。非常上訴意旨執以指摘，洵有理由，且於被告不利，應
由本院將原判決關於罪刑部分撤銷，另行依法判決，以資救濟。
據上論結，應依刑事訴訟法第四百四十七條第一項第一款但書，
修正後毒品危害防制條例第八條第一項、第十九條第一項，刑法
第十一條前段、第二條第一項前段，判決如主文。
中　　華　　民　　國　九十四　年　　九　　月　二十二　日
                      最高法院刑事第九庭
                          審判長法官  張　淳　淙
                                法官  張　春　福
                                法官  呂　丹　玉
                                法官  洪　昌　宏
                                法官  林　勤　純
      本件正本證明與原本無異
                                      書  記  官
中　　華　　民　　國　九十四　年　　九　　月　二十九　日
                                                      j
附錄：本件論罪法條
毒品危害防制條例第八條第一項
轉讓第一級毒品者，處一年以上七年以下有期徒刑，得併科新臺
幣一百萬元以下罰金。
